【裁判字號】    98,家聲,141
【裁判日期】    980527
【裁判案由】    核定遺產管理人報酬
【裁判全文】
臺灣高雄地方法院民事裁定             98年度家聲字第141號
聲  請  人  蘇志成律師即被繼承人甲○○之遺產管理人
上聲請人聲請核定遺產管理人報酬事件，本院裁定如下：
    主  文
聲請人任被繼承人甲○○（男，民國○○○年○月○○○日生，
身分證統一編號：Ｚ000000000號）之遺產管理人之報
酬核定為新臺幣伍萬元。
程序費用新臺幣壹仟元由被繼承人甲○○之遺產負擔。
    理  由
一、按「遺產管理人，得請求報酬，其數額由親屬會議按其勞力
    及其與被繼承人之關係酌定之。」、「依本法之規定應開親
    屬會議時，由當事人、法定代理人或其他利害關係人召集之
    。」、「親屬會議不能召開或召開有困難時，依法應經親屬
    會議處理之事項，由有召集權人聲請法院處理之。」，民法
    第1183條、第1129條、第1132條第2 項前段分別定有明文。
二、聲請意旨略以：聲請人前經本院97年度財管字第37號民事裁
    定選任為被繼承人之遺產管理人。嗣依本院97年度家催字第
    287號民事裁定為公示催告，並於民國97年8月16日刊登於台
    灣新生報。查被繼承人遺有土地及建物共 8筆，現由法院強
    制執行拍賣中，其中7 筆不動產總值新臺幣（下同）26,150
    ,000 元 。本件被繼承人無親屬會議可資酌定報酬數額，另
    聲請人管理本件遺產事宜已支出費用7,898 元及本件聲請費
    1,000 元，茲因遺產管理人之報酬已難期待由親屬會議酌定
    ，爰依民法第1183條及「代管無人承認繼承作業要點」第14
    點第3 項規定，以管理遺產報酬不得低於遺產現值百分之一
    為計算標準，暨參酌相關管理事務繁雜及現今律師承辦案件
    收費行情，狀請本院裁定本件遺產管理報酬為88,898元，以
    便向本院民事執行處聲請參與分配等語。
三、經查：
  (一)本件被繼承人死亡後，其繼承人均已拋棄繼承權，且未經
    親屬會議選定遺產管理人，經本院選任聲請人為被繼承人之
    遺產管理人乙節，有聲請人提出之本院97年度財管字第37號
    民事裁定暨確定證明書、土地及建物登記謄本於土地所有權
    部、建物所有權之管理者為蘇志成，其他登記事項：管理者
    為遺產管理人等語、本院97年度家催字第287 號民事裁定等
    件影本各1 份附卷可稽，堪信為真實。準此，聲請人顯難召
    開親屬會議酌定其管理遺產之報酬，是其本於利害關係人之
    地位，聲請本院酌定報酬，洵屬有據。
  (二)聲請人主張之前揭事實，除上述土地登記謄本、建物登記謄
    本及民事裁定外，另據其提出提出財政部高雄市國稅局財產
    歸屬資料清單、被繼承人甲○○之遺產清冊、本院民事執行
    處98年4 月6 日雄院高95執嘉字第53249 號通知、98年4 月
    9 日雄院高95執嘉字第52746 號通知、代支費用明細表暨收
    據、台灣新生報刊登廣告證明單等影本各1 份為證，堪信為
    真實。本院審酌：被繼承人之遺產有上開土地及建物共8 筆
    ，總值29,063,201元，有本院民事執行處98年4 月6 日雄院
    高95執嘉字第53249 號通知、98年4 月9 日雄院高95執嘉字
    第52746 號通知、土地及建物登記謄本各1 份附卷可參，其
    債權人合作金庫資產管理股份有限公司已向本院聲請強制執
    行，除此之外，尚無其他債權人陳報債權、債務或遺贈；又
    聲請人業已公示催告、登報等管理遺產行為，後續尚有通知
    債權人陳報債權、查詢被繼承人財產及強制執行程序等其他
    事項須處理，聲請人處理上開事務及後續處理所需時間之久
    暫、耗費人力之程度及各債權人受償權利之保障等一切情狀
    ，認本件遺產管理人之報酬以50,000元（含已代為墊支之相
    關費用6,898 元【其中本院97年度家催字第287 號公示催告
    聲請費1,000 元，及本件核定遺產管理人報酬之聲請費1,
    000 元，已經裁定明示由被繼承人甲○○之遺產負擔，應予
    扣除】）為適當，爰酌定如主文第1 項所示。至財政部訂頒
    「代管無人承認繼承遺產作業要點」第14點第3 項規定，管
    理遺產報酬不得依於遺產現值百分之一，僅供法院斟酌，尚
    非為據以論酬之依據，併此敘明。
四、末按依法應由關係人（包括聲請人、相對人及其他利害關係
    人）負擔費用者，法院裁定命關係人負擔時，應一併確定其
    數額，非訟事件法第24條第1 項所明定。經核本件聲請事件
    ，應徵之程序費用為1,000 元，依非訟事件法第157 條規定
    ，應由遺產負擔，爰併予確定如主文第2 項所示，附此敘明
    。
五、依非訟事件法第157 條、第24條第1 項，裁定如主文。
中    華    民    國    98    年    5     月    27    日
                  家事法庭  司法事務官  任士慧
正本係照原本作成。
如對本裁定抗告，須於裁定送達後10日之不變期間內，向本院提
出抗告狀，並繳納抗告費新臺幣1,000元。
中    華    民    國    98    年    5     月    27    日
                            書  記  官  葉正昭


司法院資訊處製作；財團法人民間司法改革基金會備份。
